【裁判字號】    91,上更(二),448
【裁判日期】    920121
【裁判案由】    懲治走私條例
【裁判全文】
臺灣高等法院臺南分院刑事判決           九十一年度上更(二)字第四四八號   Ｃ
      上  訴  人
      即  被  告  丁  ○  ○
右上訴人等因違反懲治走私條例案件，不服臺灣臺南地方法院八十九年度訴字第三一
０號中華民國八十九年九月二十八日第一審判決 (起訴案號：臺灣高雄地方法院檢察
署八十八年度偵字第一八四三號；移送併辦案號：同上字第二八五二五號)，提起上
訴，經判決後由最高法院第二次發回，本院判決如左：
      主      文
原判決關於丁○○、乙○○、戊○○、丙○○部分撤銷。
丁○○共同私運管制物品進口逾公告數額，處有期徒刑壹年。
乙○○、戊○○、丙○○共同私運管制物品進口逾公告數額，各處有期徒刑拾月。
      事      實
一、丁○○係「祥發六六六」號漁船船長，於民國（下同）八十七年十二月二十九日
    ，由高雄港第一港口駕駛該船出港捕魚作業，明知私運物品行政院公告一次私運
    總重量不得超過一千公斤，又一次私運匪偽物品總額由海關照緝獲時之完稅價格
    計算超過新台幣（下同）十萬元者，為走私管制物品，竟意圖營利，於八十八年
    一月九日凌晨零時許，在東經一０七度二十二分、北緯六度十三分附近即中南半
    島與印度尼西亞間之公海上（起訴書誤載為大陸沿海地區），向一艘不詳船名大
    陸漁船上之不詳姓名、年籍之男子販入如附表所示之大陸農產品（共重計三、二
    一七二．五公斤，完稅價格合計三百三十萬三千六百九十一元）擬販賣營利。同
    行船員黃臺興（業經原審判處有期徒刑一年二月確定）、乙○○（其曾於七十七
    年間因傷害罪，經判處有期徒刑四月，減刑為有期徒刑二月，並於八十一年六月
    二十六日易科罰金執行完畢）、戊○○（其於八十五年間曾因竊盜罪，經判處有
    期徒刑八月，緩刑四年，而於八十五年六月二十四日確定）、丙○○及范文光（
    末者同案已判決有罪確定）明知附表所示之物係管制物品，竟與丁○○基於共同
    走私之犯意聯絡，將如附表所示之大陸農產品共同運送至高雄港，嗣於八十八年
    一月十二日凌晨四時三十分許，為警當埸查獲。
二、案經臺灣高雄地方法院檢察署檢察官偵查起訴及移送併辦。
      理      由
一、上訴人即被告丁○○、乙○○、戊○○及丙○○四人對於右揭時地所駕乘上開「
    祥發六六六」號漁船船上被查獲走私物品之事實，均坦承不諱，惟均矢口否認有
    何走私之犯行，並均辯稱：不知船上所載之物品係走私物品云云。被告丁○○另
    辯稱：祥發六六六號漁船因冷凍機損壞，突有一艘不知船名白色漁船靠近，我叫
    戊○○拉繩子讓對方靠近，就叫戊○○下去修理冷凍機，對方一名男子跳至我船
    ，說其船冷凍機壞掉，船上漁貨要壞，拜託我幫他載到前鎮港，我就讓對方將貨
    搬上船，我看他們愈搬愈多，就阻止說「搬這麼多，沒有補貼不行」，對方船長
    說「載入港後，綽號『阿清』會給你廿五萬元補貼」，他們前後搬了二小時云云
    。被告乙○○、戊○○另辯稱：我們二人將對方船隻拉近我船後，就下去修理冷
    凍機云云。被告丙○○另辯稱：我是新船員只負責煮飯，當時我在睡覺，我不知
    道云云。經查：
(一)扣案之羊肚計有三百三十五箱、重八千二百零七點五公斤，牛肚計有二十七箱、
    重五百八十點五公斤，雞睪丸計有一百六十七箱、重二千六百七十二公斤，豬腸
    計有一百五十二箱、重二千零六十二點五公斤，竹筍計有二百箱、重三千公斤，
    花菇計有一百五十九箱、重三千零一十公斤，香菇計有二百九十二箱、重三千五
    百二十公斤，香菇絲計有一百零二箱、重二千六百四十公斤，蒜頭計有一百二十
    八箱、重三千一百九十公斤，金針計有一百零九箱、重三千二百九十公斤，合計
    共一千六百七十一箱之多，重達三萬二千一百七十二點五公斤（完稅價格為新台
    幣三百二十萬三千六百九十一元，有財政部高雄關八十八年三月二十九日關緝字
    第八八一六０二八五號函足稽），並有台灣省高雄港務警察所機動派出所嫌疑貨
    品扣押單附卷可稽，以該等走私大陸農畜產品數量之龐大，欲自他船搬運至上開
    「祥發六六六號」漁船上，尚非短時間內所得完成（依被告丁○○所稱，十多名
    船員前後搬了二小時，此見本院九十一年十月十六日訊問筆錄），且上開大陸農
    畜產品之裝載亦佔據船艙廣大空間，豈有被告即船長丁○○在搬貨上船，而同在
    該船之被告乙○○、戊○○、丙○○及同案被告范文光等人竟全然不知之理？是
    渠等辯稱：不知船上載有走私物品云云，顯係圖卸刑責之詞，不足採信。再參諸
    常理及經驗法則，上開走私物品數量非少，價額非貲，且從事走私為避免遭查緝
    致血本無歸之風險，必事先對載運時地是否適合、船隻堅固否、運送人、接駁人
    之可信度、運送之路線及聯繫方法是否秘密等情進行評估、研判，並作詳盡規劃
    ，絕無臨時在大海中隨便找冷凍機已損壞之船隻承載，因之，被告丁○○於警訊
    供稱；八十八年一月八日，祥發六六六號漁船在東經一○七度廿二分，北緯六度
    十三分附近，因副機、冷凍機損壞，乃停修理，當晚廿四時許，突有一艘不知
    船名白色漁船靠近，一名年約五十歲男子跳至伊船，告以其船冷凍機壞掉，船上
    有約廿噸重漁貨要求伊載回高雄，再運至前鎮漁市場，交給一綽號「阿清」之男
    子，該「阿清」男子會到紅毛港與伊聯絡，並應允給付新台幣（下同）廿五萬元
    酬勞，伊因自己漁船需花費不少修理費，乃應允將上開漁貨載運回紅毛港；該船
    漁貨由該船外籍船員自行搬至祥發六六六號船上魚艙內，且該男子曾將搬到船上
    之漁貨開啟四、五箱，讓伊檢查，伊見箱內均是一些雜魚，而包裝與一般裝魚用
    箱相同；搬貨時伊船船員均已休息，且對方船員人數眾多，故伊未叫伊船船員起
    來幫忙，伊船其他船員完全不知走私農畜產品一事。又伊船靠紅毛港後，綽號「
    阿清」男子即到伊船上找伊，並交待代為雇車將魚貨運至前鎮魚市場門口，再交
    付廿五萬元；而靠岸後伊囑船員先行回家，故後來載運該批魚貨之卡車被查獲裝
    有走私物品時，船員均不在場，其後伊赴前鎮漁市場，亦未找到「阿清」其人等
    語，顯有悖理之處，已難令人盡信。況該白色漁船因冷凍機壞掉，怕船上有約廿
    噸重漁貨會壞掉，始要求被告等之船隻載回高雄，然被告等之船隻冷凍機斯時亦
    是損壞，才停修理，則該白色漁船仍願將其船上之漁貨託「祥發六六六」號漁
    船載回高雄，亦有違理之處，而事實上依被告丁○○於警訊所供及卷附查獲現場
    照片所示（見警卷第三頁、第三十七頁反面），扣案如附表所示之物品係放在「
    祥發六六六」號漁船之船艙，並非冷凍庫內，益見被告丁○○所辯前後詞矛盾，
    且與實情未合，無足採信。益徵其與被告乙○○、戊○○、丙○○及已判決確定
    之黃臺興、范文正，暨另案辦理之少年陳逸修等人於警訊所供：不知船上載有私
    貨，不曾自他船搬運物品到祥發六六六號船上，該船航行作業時，冷凍機確曾損
    壞等語，均係避重就輕之詞，無足採取。是則，被告丁○○於八十八年一月九日
    凌晨零時許，在東經一０七度二十二分、北緯六度十三分附近即中南半島與印度
    尼西亞間之公海上，並非如其自稱受一艘不詳船名大陸漁船上之不詳姓名、年籍
    之男子委載上開如附表所示之大陸農畜產品至前鎮漁港，實係其自己向該男子販
    入上開農畜產品，擬販賣營利，其有營利意圖，應堪認定。又被告丁○○既為「
    祥發六六六號」漁船之船長，自屬素具跑船經驗之人，是其對於販賣上開農畜產
    品予伊之漁船，應有相當能力判別係屬大陸漁船，且知悉上開農畜產品均為大陸
    地區所生產至明，是縱被告等係在東經一０七度二十二分、北緯六度十三分附近
    即中南半島與印度尼西亞間之公海上販入上開農畜產品，亦無解於被告等私運管
    制物品進口之犯行。又參以高雄港務警察所警員葉進忠於偵查中證稱：船上之人
    應有參與走私，．．．祥發六六六號船上上層一般放著正常漁獲，下層即放走私
    貨．．．，另外我們上船查看時，當時每位船員即丁○○等人即一轟而散等語（
    見偵字第一八四三號卷第一四五頁反面），足見被告丁○○、乙○○、戊○○、
    丙○○於祥發六六六號漁船在紅毛港卸下走私物品時亦有參與幫忙。且同行船員
    黃臺興、乙○○、戊○○、丙○○及范文光明知附表所示之物係管制物品，竟與
    丁○○將如附表所示之大陸農畜產品共同運送至高雄港，其彼此間應有共同走私
    之犯意聯絡，亦堪認定。
(二)次查，共同被告黃臺興於原審審理時供承：「（問：對檢察官起訴事實有何意見
    ？）實在，我們確實從大陸漁船搬貨上來」等語（見原審卷第六十三頁），且本
    件係因緝獲本件之高雄港務警察所機動派出所與高雄市海巡部情報組高少校 (指
    高有長）於八十八年一月六日接獲線民報稱「高雄籍漁船祥發６６６號已於八十
    七年十二月二十九日出港，並企圖至大陸沿海地區將大陸農畜產品走私返港」等
    情，因而佈線始查獲上情，並有高雄港務警察所機動派出所警員葉進忠於八十八
    年一月十四日之報告足稽，而證人葉進忠於偵查中證稱：有民眾具名報案祥發六
    六六號有走私貨品，再說此船當時即是要去載運私貨，我們當日監控，以望遠鏡
    在五十公尺外看祥發六六六號船上重量有異等語（見偵字第一八四三號卷第一四
    五頁正面），另證人高有長於本院前次審到庭證稱：我與劉俊昌同時認識線民，
    同時獲得線索，線民有提供載運走私物品車號，我配合警察在路上攔檢，攔截到
    二部車，理面裝的都是農產品等語（見本院上更 (一）字五一五號卷第一０一頁
    ），另證人即查獲本案之高雄港務警察所前鎮漁港派出所警員劉俊昌亦證稱：八
    十八年一月十二日凌晨我先到卸貨場，有看到祥發六六六號這艘船，當時有工人
    在船上卸貨，我們先不驚動，事先在路口埋伏，等他們裝好貨車子開出來，才在
    路口攔檢，我跟高少校高有長攔到四部車子，押回派出所，車上都是農產品及動
    物內臟，線索那裡來只有我與高少校知道等語（見同上卷第八六、八七頁），足
    見上開報告所載因線民提供線報始查獲上情，並非無的放矢，應堪採信。又徵諸
    本件如附表所示之農產品，經送請關稅總局鑑定結果，參與之專家諮詢結果亦認
    定「所查獲之花菇、香菇、香菇絲、蒜頭、金針等物，均係加工後之農產品，漁
    船無法從事海上加工作業，或認本案樣品是中國大陸產品，應該來自中國大陸，
    或認香菇及花菇外形及剪柄方式觀之，屬大陸生產之成份極大」等情，並據證人
    甲１即參與該次關稅總局鑑定之專家於本院調查時到庭證稱：所查獲之大陸香菇
    因大陸加工處理方式不同，其表面較有皺折，而且缺乏光澤；所查獲之大陸花菇
    ，亦因其烘乾方式與台灣不同，其心色澤較黑，台灣的產品較白；查獲大陸香菇
    絲因係以手工切割，每片厚度不均勻，台灣產品比機器切割每片厚度均勻；另查
    獲之大陸蒜頭係山東產的，比較大粒，約大台灣產品一倍；另查獲金針係大陸產
    品，其色澤較黃，台灣產品較白等語（見本院九十一年十一月十九日訊問筆錄）
    ，均足徵本案查獲之如附表所示之農畜產品應均係來自中國大陸無訛。
  (三)末查，本件走私物品核估其於八十八年一月十二日被查獲時之完稅價格合計三百
    三十萬三千六百九十一元，逾管制物品進口公告數額，有財政部高雄關稅局八十
    八年三月二十九日關緝字第八八一六○二八五號函在卷可稽。再依行政院公告之
    管制物品項目及其數額，除甲項及乙項之管制物品不限數額外，屬丙項第四款之
    匪偽物品，一次私運物品總額，由海關照緝獲時之完稅價格計算，超過十萬元或
    重量達一千公斤者，以管制進口物品論。被告丁○○、乙○○、戊○○、丙○○
    及范文光等人私運上開大陸農畜產品完稅價格已逾十萬元並超過一千公斤以上，
    自應論以私運管制物品進口。此外，並有漁船出港申請書、台灣省高雄港務警察
    所機動派出所嫌疑貨品扣押單、行政院農業委員會委託屏東縣農會提領各機關部
    隊移交緝獲走私物品收據、照片二十六幀等件附卷可稽。
    綜上所述，本件事證明確，被告丁○○、乙○○、戊○○、丙○○四人之犯行洵
    堪認定。
二、核被告丁○○、乙○○、戊○○、丙○○等人所為，均係犯懲治走私條例第二條
    第一項之罪。被告丁○○、乙○○、戊○○、丙○○與范文光、黃臺興間，有犯
    意聯絡及行為分擔，均為共同正犯。
三、原審認被告丁○○、乙○○、戊○○、丙○○四人之罪證明確，因予論罪科刑，
    固非無見，惟查：（一）被告等人私運之上開管制物品雖係大陸產品，然並無證
    據證明被告等人有自大陸地區共同私運入境之犯意聯絡，自應認被告等人係自公
    海私運該等匪偽物品進口，原審未察，遽認定被告等人係自大陸地區私運上開管
    制物品進口，尚有未洽。（二）原審適用刑法第二十八條，論被告等人為共同正
    犯，惟漏引懲治走私條例第十一條，亦有未合。被告四人上訴意旨猶執前詞，否
    認犯罪，雖無理由，然原判決既有上開可議之處，自應由本院將原判決關於丁○○、乙○○、戊○○、丙○○部分撤銷。爰審酌被告等四人之品性，犯罪之動機
    、目的、手段、所得利益、所生危害及犯罪後態度等一切情狀，分別量處如主文
    第二項、第三項所示之刑，以資懲儆。又附表所示之走私物品，業據財政部高雄
    關稅局沒入處分確定在案，並有財政部高雄關稅局八十八年五月二十七日關緝字
    第八八一六０五０九號函足稽（附於高雄地方法院八十八年度訴字第八一三號卷
    第四十七頁），本院自無再予沒收之必要，併此明。
四、又被告丁○○經合法傳喚，無正當理由於最後審理期日不到庭，爰不待其陳述逕
    行判決。
據上論斷，應依刑事訴訟法第三百六十九條第一項前段、第三百六十四條、第二百九
十九條第一項前段、第三百七十一條，懲治走私條例第二條第一項、第十一條，刑法
第二十八條，判決如主文。
本案經檢察官劉得鉦到庭執行職務。
中    華    民    國      九十二      年      一      月      二十一    日
                      臺灣高等法院臺南分院刑事第五庭
                                      審判長法官  鄭    文    肅
                                            法官  黃    三    哲
                                            法官  王    浦    傑
右正本證明與原本無異。
如不服本判決，應於判決送達後十日內向本院提出上訴狀，其未敘述理由者並應於提
出上訴狀後十日內向本院補提理由書（應附繕本)。
                                      法院書記官  蔡    振    豐
中    華    民    國      九十二      年      一      月      二十二    日
附錄法條：
懲治走私條例第二條第一項：私運管制物品進口、出口逾公告數額者，處七年以下有
                          期徒刑、得併科新台幣二十萬元以罰金。
附表：
 ┌──┬────────┬──────────┬──────────┐
 │編號│  貨      名    │     數       量    │    備        註    │
 ├──┼────────┼──────────┼──────────┤
 │ 一 │  羊      肚    │    八二○七‧五公斤│      三三五箱      │
 ├──┼────────┼──────────┼──────────┤
 │ 二 │  牛      肚    │    五八○‧五公斤  │      二七箱        │
 ├──┼────────┼──────────┼──────────┤
 │ 三 │  雞  睪  丸    │    二六七二公斤    │      一六七箱      │
 ├──┼────────┼──────────┼──────────┤
 │ 四 │  豬      腸    │    二○六二‧五公斤│      一五二箱      │
 ├──┼────────┼──────────┼──────────┤
 │ 五 │  竹      筍    │    三○○○公斤    │      二○○箱      │
 └──┴────────┴──────────┴──────────┘
 ┌──┬────────┬──────────┬──────────┐
 │ 六 │  花      菇    │    三○一○公斤    │      一五九箱      │
 ├──┼────────┼──────────┼──────────┤
 │ 七 │  香      菇    │    三五二○公斤    │      二九二箱      │
 ├──┼────────┼──────────┼──────────┤
 │ 八 │  香  菇  絲    │    二六四○公斤    │      一○二箱      │
 ├──┼────────┼──────────┼──────────┤
 │ 九 │  蒜      頭    │    三一九○公斤    │      一二八箱      │
 ├──┼────────┼──────────┼──────────┤
 │ 十 │  金      針    │    三二九○公斤    │      一○九箱      │
 └──┴────────┴──────────┴──────────┘


司法院資訊處製作；財團法人民間司法改革基金會備份。
